臺灣高雄地方法院民事裁定            100年度監宣字第423號
聲  請  人  林祐陞
應監護宣告  林秀香
人
聲請人聲請監護宣告等事件，本院裁定如下：
    主  文
宣告林秀香（女，民國○○年○○月○○日生，身份證統一編號：Ｚ000
000000號）為受監護宣告之人。
選定林祐陞（男，民國○○年○月○○日生，身份證統一編號：Ｚ0000
00000號）為受監護宣告人林秀香之監護人。
指定林廖寶月（女，民國○○年○○月○○日生，身份證統一編號：Ｚ0
00000000號）為會同開具財產清冊之人。
聲請程序費用由受監護宣告人林秀香負擔。
    理  由
一、聲請意旨略以：聲請人為應受監護宣告人林秀香之弟，林秀
    香於民國68年10月21日因智能障礙，已不能為意思表示或受
    意思表示，或不能辨識其意思表示之效果，已達受監護宣告
    之程度，聲請人爰依法聲請本院准予對林秀香為監護宣告等
    語。
二、按「對於因精神障礙或其他心智缺陷，致不能為意思表示或
    受意思表示，或不能辨識其意思表示之效果者，法院得因本
    人、配偶、四親等內之親屬、最近一年有同居事實之其他親
    屬、檢察官、主管機關或社會福利機構之聲請，為監護之宣
    告。」，98年11月23日修正生效之民法第14條第1 項定有明
    文。又「法院應於鑑定人前訊問應受監護宣告之人。但有礙
    難訊問之情形或恐有害其健康者，不在此限。」、「監護之
    宣告，非就應受監護宣告之人之精神或心智狀況訊問鑑定人
    後，不得為之。」、「法院為監護之宣告時，應依職權就配
    偶、四親等內之親屬、最近一年有同居事實之其他親屬、主
    管機關、社會福利機構或其他適當之人選定一人或數人為監
    護人，並同時指定會同開具財產清冊之人。」，98年11月23
    日修正生效之民事訴訟法第602 條第1 項、第603 條、民法
    第1111條第1 項亦分別定有明文。
三、經查，聲請人主張之事實，業據提出國軍岡山醫院診斷證明
    書暨精神科心理治療會診暨報告單、戶籍謄本為證。而本院
    依法對林秀香進行鑑定程序，經本院親自訊問林秀香，其對
    於本院叫喚其姓名、年齡及指認親人，只回答「香阿」，問
    其家人時只回答「媽媽」，問陪他的人是誰或這裡是哪裡及
    現在是早上晚上，無法回答，可以回答念「國小」，不曉得
    念什麼學校，能回答不要讀書；且經鑑定人胡銘傳醫師鑑定
    後認為：病患（即林秀香）因生活功能不佳，從小智能不足
    ，由家人帶來醫院就診，病患應屬家族遺傳，因家族中有多
    位智能不足的人，對數學的判斷極低，一百元以上的數字即
    無法計算，吃飯可以自己吃，但是洗澡無法洗乾淨，大小便
    可以自己處理，但語言表達困難，無法與人有正常溝通、互
    動，需由他人照顧協助，恢復可能性極低，屬其他心智缺陷
    致不能為意思表示或受意思表示，或不能辨識其意思表示效
    果等語（見本院100 年12月13日鑑定筆錄），是依上揭鑑定
    結果，林秀香因上揭疾病致其心智缺陷，影響其判斷能力，
    已達不能管理處分自己財產之程度，應可認定。本院爰依法
    宣告其為受監護宣告之人。
四、次查，聲請人林祐陞為受監護宣告人林秀香之弟，有戶籍謄
    本1 份在卷可參，是本院審酌聲請人與受監護宣告人關係密
    切，聲請人亦有意願擔任監護人，是本院認由聲請人擔任監
    護人，應無不當之處，本院爰依上揭法條規定，選定聲請人
    林祐陞擔任林秀香之監護人。又經本院選定之監護人即聲請
    人，自應依民法第1112條規定，負責護養療治受監護宣告人
    林秀香之身體及妥善為財產管理之職務，一併敘明。
五、另就指定會同開具財產清冊之人部分，聲請人陳述：請本院
    指定聲請人之母林廖寶月擔任會同開具財產清冊之人等語，
    復提出林廖寶月同意書。本院參酌，林廖寶月為受監護宣告
    人林秀香之母，是本院認由其擔任會同開具財產清冊之人，
    亦無不當，本院爰依上揭法條規定，指定林廖寶月擔任會同
    開具財產清冊之人。又依民法第1113條準用同法第1099條之
    規定，於監護開始時，監護人即聲請人對於受監護宣告人林
    秀香之財產，應會同林廖寶月於2 個月內開具財產清冊並陳
    報法院，併此敘明。
六、依民事訴訟法第608條第1項裁定如主文。
中    華    民    國   100    年    12    月    13    日
                            家事法庭法  官  張俊文
以上正本係照原本作成。
如不服本裁定關於選定監護人及指定會同開具財產清冊之人等部
分，應於送達後10日內向本院提出抗告狀，並繳納抗告費新臺幣
1,000元；其餘關於宣告監護之部分，不得抗告。
中    華    民    國   100    年    12    月    13    日
                                    書記官  沈  蘊